【裁判字號】    88,易,3986
【裁判日期】    890222
【裁判案由】    業務侵占
【裁判全文】
臺灣高雄地方法院刑事判決                        八十八年度易字第三九八六號
    公  訴  人  臺灣高雄地方法院檢察署檢察官
    被      告  丙○○
    被      告  丁○○
右列被告因業務侵占案件，經檢察官提起公訴（八十八年度偵緝字第四八三、四八四
號），本院判決如左：
    主  文
丙○○連續意圖為自己不法之所有，而侵占對於業務上所持有之物，處有期徒刑拾月
。緩刑參年。
丁○○無罪。
    事  實
一、丙○○於民國八十六年三月間起，即任職於由乙○○所經營，位於臺北縣土城市
    ○○路八二巷五號三樓之「甲○○○家具有限公司」（以下簡稱凱銳公司），擔
    任業務員之工作，於同年九月間起，即至台南市，擔任凱銳公司設在台南市○○
    路○段二六五號台南門市部店長（以下簡稱台南店），負責家具販售及貨款收取
    之工作，依業績成果計算薪資，為從事業務之人，詎丙○○明知於八十六年間向
    公司借用新台幣（下同）十萬元尚未清償，在八十七年間借支六萬三千一百零八
    元外，仍不敷日常花用，竟基於意圖為自己不法所有之概括犯意，於八十六年十
    月起至八十七年三月份止，先後多次將其業務上所持有台南店銷售家具之款項計
    十三萬八千二百七十一元侵占入己花用。後因台南店營運狀況欠佳，自八十六年
    底即無實際營業，丙○○旋即於八十七年三月初結束台南店之營運，並欲重返臺
    北凱銳公司擔任業務員一職。孰料丙○○食髓知味，竟再承上述意圖為自己不法
    所有之犯意，利用結束台南店營運需將凱銳公司置於台南店剩餘之家具產品運回
    臺北之機會，再將尚處於其業務上所持有台南店中部分家具產品加以變賣，並將
    變賣所得共計十四萬元四千七百三十四元加以侵占入已，並花用殆盡；丙○○於
    返回臺北凱銳公司後擔任業務員，亦係負責家具販售及貨款收取之工作，亦屬從
    事業務之人，猶不知自持，猶自同年七月份起迄同年九月份（起訴書誤繕為自八
    十七年一月至三月間止），基於上揭不法所有之概括犯意，利用販售及收取貨款
    等職務之便，先後向凱銳公司客戶即台南縣佳里鎮建南里一五七之三六號「永順
    家具行」收取五萬二千八百元；向高雄縣鳳山市○○路六十一號「鳳祥家具行」
    收取二萬二千元；向高雄縣仁武鄉○○路七十二號「裕豐家具行」收取二萬一千
    四百七十元；向台北市○○街一八九號「鴻信家具行」收取六萬四千元；及向桃
    園縣大溪鎮○○路○段一三三號「美丹妮家具行」收取三萬四千元等，共計收取
    款項十九萬四千二百七十元（起訴書誤繕為十四萬九千二百七十元），惟丙○○
    收取上開款項並未繳回凱銳公司，而將前述所收得之業務上所持有之金額，悉數
    據為己有，擅自挪作家用。
二、案經凱銳公司訴請臺灣高雄地方法院檢察署檢察官偵查起訴。
    理  由
壹、有罪部分：
一、訊據被告丙○○對於右開事實坦承不諱，復經告訴人凱銳公司代表人乙○○指訴
    明確，並有貨品出貨單三紙、現金支出傳票十三紙、存貨清點明細表等附卷可稽
    被告之自白可認與事實相符。被告犯罪事證明確，犯行實堪認定，依法應予論科
    。
二、核被告丙○○所為，係犯刑法第三百三十六條第二項之業務侵占罪。被告先後所
    為數行為，時間緊接，所犯罪名相同，顯係出於概括之犯意為之，為連續犯，爰
    依刑法第五十六條之規定以一罪論，並加重其刑。公訴人雖漏未就被告丙○○於
    八十六年十月起至八十七年三月份止，將其業務上所持有台南店銷售家具之款項
    計十三萬八千二百七十一元侵占入己花用及利用將凱銳公司置於台南店剩餘之家
    具產品運回臺北之機會，再將尚處於其業務上所持有台南店中部分家具產品加以
    變賣，並將變賣所得共計十四萬元四千七百三十四元加以侵占入已之事實加以起
    訴，惟此部分與經起訴之部分，有連續犯之裁判上一罪之關係，本院自得予以審
    判，併此敘明。審酌被告丙○○前未曾受有期徒刑以上刑之宣告，有本院被告全
    國前案紀錄表一紙在卷可稽，素行尚佳，犯罪坦承犯行，態度良好，且已與告訴
    人達成和解，有和解書一紙在卷可考等一切情狀，量處如主文所示之刑，以為懲
    儆。又被告前未曾受有期徒刑以上刑之宣告，已如前述，因一時失慮，偶罹刑典
    ，事後已坦承犯行，深具悔意，經此刑之宣告後，應知警惕而無再犯之虞，本院
    因認暫不執行其刑為當，予以宣告緩刑，用啟自新。
貳、無罪部分：
一、公訴意旨略以：被告丁○○與丙○○係夫妻關係，丙○○於民國八十六年十月間
  ，擔任台北縣土城市○○路八二巷五號三樓「甲○○○家具有限公司」（以下簡
    稱凱銳公司）設在台南市○○路○段二六五號台南門市部店長，負責家具販售及
    貨款收取之工作，依業績成果計算薪資，乃從事業務之人。其配偶丁○○則襄助
    丙○○，負責門市部之相關帳款之記載事項。渠二人明知於八十六年間向公司借
    用新台幣（下同）十萬元尚未清償，在八十七年間借支六萬三千一百零八元外，
    仍不敷日常花用，竟意圖為自己及第三人不法之所有，基於共同之概括犯意聯絡
    ，自八十七年一月至三月間止，利用販售及收取貨款等職務之便，先後向凱銳公
    司客戶即台南縣佳里鎮建南里一五七之三六號「永順家具行」，高雄縣鳳山市○○路六十一號「鳳祥家具行」、高雄縣仁武鄉○○路七十二號「裕豐家具行」、
    台北市○○街一八九號「鴻信家具行」、及桃園縣大溪鎮○○路○段一三三號「
    美丹妮家具行」等收取款項共約十四萬九千二百七十元，收取並未繳回凱銳公司
    ，而將前述所收得之業務上所持有之金額，悉數據為己有，擅自挪作家用，違背
    其工作任務，並損害凱銳公司之利益。因認被告丁○○涉係犯刑法第三百三十六
    條第二項之業務侵占罪嫌等語。
二、公訴人認被告丁○○涉犯右開犯罪，係以右述事實業據告訴人指訴明確，復有貨
    品出貨單三紙、現金支出傳票十三紙、存貨清點明細表等附卷可稽等情，以為論
    據。訊據被告丁○○堅詞否認有何業務侵占之犯行，辯稱：伊只是幫忙記帳，且
    不是每天都在那邊，不知道貨有短少，店詳細之情形伊不清楚，只知道店到八十
    六年年底就沒有作了，而且伊自八十七年二、三月間就到燕巢工作等語。
三、按犯罪事實應依證據認定之，無證據不得推定其犯罪事實；又不能證明被告犯罪
    ，應諭知無罪之判決。刑事訴訟法第一百五十四條及第三百零一條分別定有明文
    。
四、經查，前開貨款係於八十七年七月份起迄同年九月份由被告丙○○在臺北凱銳公
    司擔任業務員時所侵占，業經同案被告丙○○自承在卷（見本院八十八年十一月
    二十六日訊問筆錄）；同時告訴人凱銳公司代表人乙○○亦於庭訊時供承：台南
    店是在八十七年三月份關閉的（見本院八十八年十月二十九日訊問筆錄），貨款
    （即指前開永順、鳳祥、裕豐等傢俱行所交付予被告丙○○之貨款）確實是他（
    指丙○○）在台南店關閉上臺北做業務時收的（見本院八十八年一十月二十六日
    訊問筆錄）等語明確，是以公訴人認上揭貨款係被告丙○○及丁○○於八十七年
    一月至三月間所侵占，時間部分應係誤載，先予敘明。而本件同案被告丙○○既
    已於庭訊時自承：被告丁○○並不知我侵占之事實，因我侵占時我是在臺北工作
    ，我並沒有告訴他等語（見本院八十八年十月八日訊問筆錄）；另被告丁○○自
    八十七年三月十二日起迄八十八年五月六日止，係在燕巢鄉昇燕精密工業股份有
    限公司工作之事實，業據被告丁○○提出離職證明書一紙附卷可資查考，足見被
    告丁○○所辯：伊自八十七年三月份起已在燕巢其他公司工作等語，應屬真實。
    綜上所述，上開貨款既係在八十七年三月份之後，於同年七月至九月份方遭被告
    丙○○於臺北擔任凱銳公司業務員時侵占，而台南店又已於八十七年三月份結束
    營業，被告丁○○於同時期亦係在其他公司工作，則尚難僅因被告丁○○曾於台
    南店結束營業前協助被告丙○○記帳，即遽認被告丁○○於台南店結束後猶與被
    告丙○○基於共同為自己及第三人不法所有之犯意聯絡侵占前揭貨款，公訴人所
    指之證據尚無法證明被告犯罪。此外，復查無其他積極證據足認被告有公訴人所
    指之犯行存在，不能證明被告犯罪，依法應為無罪之諭知。
據上論斷，應依刑事訴訟法第二百九十九條第一項前段、第三百零一條第一項，刑法
第五十六條、第三百三十六條第二項、第七十四條第一款，罰金罰鍰提高標準條例第
一條前段，判決如主文。
本案經檢察官郭慧珊到庭執行職務。
中    華    民    國    八十九    年      二      月      二十二      日
                                  臺灣高雄地方法院刑事第六庭
                                      法  官  李怡諄
右正本證明與原本無異。
如不服本判決，應於判決送達後十日內，向本院提出上訴狀。
                                      書記官  羅榮全
中    華    民    國      八十九      年      二      月      二十二   日
附錄本件論罪條文：刑法第三百三十六條第二項
對於公務上或因公益所持有之物，犯前條第一項之罪者，處一年以上七年以下有期徒
刑，得併科五千元以下罰金。
對於業務上所持有之物，犯前條第一項之罪者，處六月以上五年以下有期徒刑，得併
科三千元以下罰金。
前二項之未遂犯罰之。


司法院資訊處製作；財團法人民間司法改革基金會備份。
